【裁判字號】    97,交聲,2460
【裁判日期】    971212
【裁判案由】    聲明異議
【裁判全文】
臺灣高雄地方法院交通事件裁定        97年度交聲字第2460號
原處分機關  交通部公路總局高雄區監理所
法定代理人  陳聰乾
異  議  人
即受處分人  甲○○
上列受處分人因違反道路交通管理處罰條例案件，對於交通部公
路總局高雄區監理所民國97年10月15日所為之處分（原處分案號
：高監營裁字第裁80-NO0000000號）聲明異議，本院裁定如下：
    主  文
異議駁回。
    理  由
一、原處分意旨略以：異議人即受處分人甲○○（下稱異議人）
    所有之車牌號碼H9D-181號重型機車，於民國97年7月18日17
    時45分許，由1 名婦人騎乘經光復路直行往府前路方向，因
    於光復路、澄清路路口闖紅燈且不服稽查取締而逃逸，經高
    雄縣政府警察局交通警察隊執勤員警記下車號並對機車所有
    人逕行舉發「闖紅燈」、「經警鳴笛制止不聽制止並加速逃
    離」，並經原處分機關依道路交通管理處罰條例第53條第1
    項、第60條第1 項規定，裁處罰鍰新臺幣（下同）4 千8 百
    元，並記違規點數4 點等語。
二、聲明異議意旨則以：上開機車為異議人所有，也都由異議人
    使用，97年7 月18日17時45分許，因異議人當天未上班，上
    開機車停放於異議人家中地下室，而依舉發單記載，舉發警
    員所見違規者為1 名婦人，當天異議人家中之女性，一為異
    議人前妻，當時在上班；另一為異議人妹妹，當時在睡覺，
    故本件是警員看錯、記錯車牌，爰聲明異議云云。
三、按汽車駕駛人闖紅燈之違規行為，當場不能或不宜攔截製單
    舉發者，得對汽車所有人逕行舉發；前項逕行舉發，應記明
    車輛牌照號碼、車型等可資辨明之資料，以汽車所有人為被
    通知人製單舉發，道路交通管理處罰條例第7 條之2 第1 項
    第1 款、第4 項定有明文。又依同條例第85條第1 項規定：
    「本條例之處罰，受舉發違反道路交通管理事件之受處罰人
    ，認為受舉發之違規行為應歸責他人者，應於舉發違反道路
    交通管理事件通知單應到案日期前，檢附相關證據及應歸責
    人相關證明文件，向處罰機關告知應歸責人，處罰機關應即
    另行通知應歸責人到案依法處理。逾期未依規定辦理者，仍
    依本條例各該違反條款規定處罰」。是交通違規案件當場不
    能製單舉發者，得對汽車所有人逕行舉發，而於汽車所有人
    與使用人不同時，固應以實際違規駕駛人為處罰對象。惟車
    輛所有人對於登記於其名下之車輛，本應善盡妥善管領之責
    任，俾便車籍行政管理之統一性及正確性，避免汽車所有人
    任意將車輛出借或棄置，藉以規避、脫免相關處罰而設，故
    倘該車輛確有違規事實，汽車所有人既未於期限內告知實際
    駕駛人即應歸責人，自不能因此免除其應負之責。另按駕駛
    人駕駛車輛在道路上，應遵守道路交通標誌、標線、號誌之
    指示、警告、禁制規定，並服從執行交通勤務之警察或依法
    令執行指揮交通及交通稽查任務人員之指揮，道路交通管理
    處罰條例第4 條第1 項定有明文。汽車駕駛人，行經有燈光
    號誌制之交岔路口闖紅燈者，處1 千8 百元以上5 千4 百元
    以下罰鍰；汽車駕駛人，駕駛汽車有違反本條例之行為，經
    交通勤務警察或依法令執行交通稽查任務人員制止時，不聽
    制止或拒絕停車接受稽查而逃逸者，除按各該條規定處罰外
    ，處3 千元以上6 千元以下罰鍰，道路交通管理處罰條例第
    53條第1 項、第60條第1 項分別定有明文。汽車駕駛人有違
    反道路交通管理處罰條例第53條、第60條之情形者，除依原
    條款處罰鍰外，並予以分別記點3 點、1 點，道路交通管理
    處罰條例第63條第1 項第3 款、第1 款亦有明文。而依同條
    例第3 條第8 款，汽車包括機器腳踏車在內，是有關駕駛機
    車違規，亦有上開規定之適用。
四、經查：
  (一)交通警員掣單舉發違反道路交通管理處罰條例所列之違規事
    實，本質上為行政處分，係公務員基於職務上權力，依法就
    特定之具體事件所為具有公法上效果之單方行政行為，基於
    公務員為公法上行為具有公信力之原則，該行政處分當可被
    推定為真正，其據以依法處分之事實認定亦為真正無誤，此
    與民事訴訟法第355 條第1 項規定：「文書依其程式及意旨
    得認作公文書者，推定其為真正」之情形相同。本此公信原
    則，乃立法者賦予行政機關制定違反道路交通管理事件統一
    裁罰基準及處理細則，使勤務警員得當機處分，以達其維護
    交通秩序、安全之行政目的。反之，若謂公務員一切行政行
    為均需預留證據以證其實，則國家行政勢必窒礙難行。據此
    ，刑事訴訟法就犯罪證據有關之規定中與屬行政秩序罰之交
    通違規裁罰本質不合之部分，自不在準用之列。證人龔文隆
    即本件舉發員警與異議人甲○○抑素昧平生，並無仇隙，衡
    情當無設詞攀誣、濫予舉發之理，本件既無任何證據足資證
    明證人龔文隆有捏造事實、違法取締之情事，則執勤員警本
    其維護交通秩序、安全職責所為之舉發，自應受到合法、正
    確之推定，合先敘明。
  (二)異議人所有上開機車經人騎乘而有前揭違規事實，業據證人
    即舉發本件違規之警員龔文隆到庭結證稱：當天我在鳳山市
    ○○路與澄清路路口，執行交通崗勤務指揮交通，我站在靠
    近縣政府澄清、光復路口的一個角落，面對光復路，紅燈已
    經亮很久了，有一個婦人就從光復路直行，就是我的對面騎
    來，往府前路，我鳴笛的時候她已經騎到接近我站崗的位置
    ，已經穿越澄清路，我要攔截她，她一直喊說「警察先生不
    要攔我、不要攔我」距離很近，我一回頭就看到她的車牌，
    並隨即記下她的車牌號碼等語明確，並經證人當庭繪製舉發
    現場圖庭呈附卷，而證人龔文隆與異議人素昧平生，並無怨
    隙，係依法執行勤務之公務員，當無設詞誣陷致己身負偽證
    重罪之必要，其以具結擔保其供述之真實性並在負擔偽證罪
    之心理處罰狀態下結證，其證言自堪採信。又異議人並未就
    執勤員警之舉發有誤提出相關證據以供調查，且未提出可資
    證明上開陳述之證據，而本院亦查無證據足資證明警員有捏
    造事實違法取締之情事，則執勤警員本其維護交通秩序、安
    全職責所為之舉發，自應受到合法、正確之推定，而本件交
    通違規案件係當場不能製單舉發者，故舉發單位依法得對機
    車所有人即異議人逕行舉發，異議人若認為受舉發之違規行
    為應歸責他人者，應於舉發違反道路交通管理事件通知單應
    到案日期前，檢附相關證據及應歸責人相關證明文件，向處
    罰機關告知應歸責人，異議人既未於期限內向原處分機關告
    知實際駕駛人，自不能因此免除其應負之責。準此，本件不
    得僅以證人未能及時照相採證，即認受處分人當時並無交通
    違規之事實，本件原處分機關以異議人為處罰對象，依法尚
    無違誤。從而，原處分機關據以援引上開規定，裁處罰鍰共
    4 千8 百元，併計違規點數4 點，並無不當。本件異議為無
    理由，應予駁回。
五、據上論斷，應依道路交通案件處理辦法第19條，裁定如主文
    。
中    華    民    國    97    年    12    月    12    日
                  交通法庭    法  官  王淑惠
以上正本證明與原本無異。
如不服本裁定應於送達後5日內向本院提出抗告狀。
中    華    民    國    97    年    12    月    12    日
                              書記官  郭素蓉


司法院資訊處製作；財團法人民間司法改革基金會備份。
